臺灣高等法院民事判決
109年度上易字第1078號
上  訴  人  翁駟朋  
訴訟代理人  張立宇律師
複  代理人  張君宇律師
            雷修瑋律師
被  上訴人  張嘉明  
訴訟代理人  葉慶媛律師
被  上訴人  王埼霏（原名王胤芯）   



上列當事人間請求損害賠償事件，上訴人對於中華民國109年6月
22日臺灣新北地方法院109年度訴字第253號第一審判決提起上訴
，本院於109年12月30日言詞辯論終結，判決如下：
    主      文
原判決關於駁回上訴人後開第二項之訴部分，及訴訟費用之裁判
，均廢棄。
上開廢棄部分，被上訴人丙○○、甲○○應連帶給付乙○○新臺幣壹拾
萬元，及被上訴人丙○○自民國一０九年一月十日起、被上訴人甲○
○自民國一０九年一月九日起，均至清償日止，按週年利率百分之
五計算之利息。
其餘上訴駁回。
第一審、第二審訴訟費用，由被上訴人連帶負擔十分之一，餘由
上訴人負擔。
    事實及理由
壹、程序方面：
　　被上訴人甲○○（原名王胤芯，於民國109年12月3日更名，下
    稱甲○○）經合法通知，未於言詞辯論期日到場，核無民事訴
    訟法第386條所列各款情形，爰依上訴人之聲請，由其一造
    辯論而為判決。
貳、實體方面：
一、上訴人起訴主張：伊與甲○○（下與丙○○合稱被上訴人，分稱
    姓名）於民國103年間結婚，婚後育有2子。伊於108年9月初
    察覺甲○○之行為舉止有異狀，常未交代行蹤，說詞閃爍，伊
    先於108年9月14日發現王胤芯之手機內有以LINE通訊軟體與
    暱稱「Angus」友人之不尋常對話內容，同年9月30日凌晨甲
    ○○出門時，伊尾隨查證，發覺甲○○與丙○○共赴址設新北市新
    莊區之「雅堤汽車旅館」內，深夜共處一室，伊遂報警提告
    被上訴人涉嫌通姦與相姦，雖經臺灣新北地方檢察署（下稱
    新北地檢署）認證據不足作成不起訴處分，惟被上訴人間之
    曖昧對話與深夜在汽車旅館共處一室達數小時，已踰越男女
    分際，共同侵害上訴人之配偶權甚鉅，爰依民法第184條第1
    項、第185條第1項、第195條第1、3項侵權行為損害賠償之
    規定，請求被上訴人應連帶給付上訴人新臺幣（下同）100
    萬元，及自起訴狀繕本送達翌日起至清償日止按週年利率百
    分之5計算之利息，並願供擔保，請准宣告假執行。
二、被上訴人之抗辯：
　㈠甲○○未於原審言詞辯論期日及本院準備程序、言詞辯論期日
    到場，亦未提出書狀作何聲明或陳述。
　㈡丙○○抗辯：上訴人所提刑事告訴，業經新北地檢署檢察官以
    犯罪嫌疑不足而為不起訴處分確定，伊與甲○○進入汽車旅館
    房間內，僅單純聊天，並無上訴人所指相姦情事，即無侵害
    上訴人配偶權而情節重大之行為。伊並非暱稱Angus之人，
    且上訴人所提之手機翻拍照片並無對話日期，無法確認該對
    話時間是否係上訴人與甲○○婚姻關係存續中所為。並聲明：
    上訴駁回。　
三、原審為上訴人全部敗訴之判決，上訴人不服提起上訴，上訴
    聲明：㈠原判決廢棄。㈡被上訴人應連帶給付上訴人100萬元
    ，及自起訴狀繕本送達翌日起至清償日止按週年利率百分之
    5計算之利息。被上訴人丙○○答辯聲明：上訴駁回。
四、兩造協議不爭執事項（見本院卷第115頁言詞辯論筆錄，並
    依判決格式增刪修改文句）：
  ⒈上訴人與甲○○原係夫妻，二人於103年11月27日結婚，育有二
    子，於108年10月17日協議離婚。
  ⒉被上訴人2人於108年9月30日凌晨3時許，在新北市○○區○○路0
    段0號之雅堤汽車旅館000號房間內共處一室，上訴人報警進
    入房間，警方依上訴人指述內容移送被上訴人2人涉嫌刑法
    通姦、相姦罪嫌，業經新北地檢署檢察官以108年度偵字第3
    4036號為不起訴處分，上訴人並未聲請再議，前述不起訴處
    分已經確定。
五、兩造爭執要旨（見本院卷第115頁言詞辯論筆錄，並依判決
    格式增刪修改文句）：
  ⒈上訴人所提供LINE對話紀錄（原審卷第25至63頁），其中「A
    ngus」是否為丙○○？係何時之對話？
  ⒉上訴人主張被上訴人已侵害上訴人之配偶權身分法益且情節
    重大，依民法第184條第1項、第185條、第195條第1項、第3
    項規定，要求被上訴人連帶賠償其精神慰撫金，應否准許？
    應賠償金額以多少元為適當？
六、得心證之理由：
　㈠按因故意或過失，不法侵害他人之權利者，負損害賠償責任
    。故意以背於善良風俗之方法，加損害於他人者亦同。數人
    共同不法侵害他人之權利者，連帶負損害賠償責任。不法侵
    害他人基於父、母、子、女或配偶關係之身分法益而情節重
    大者，被害人雖非財產上之損害，亦得請求賠償相當之金額
    。民法第184條第1項、第185條第1項前段、第195條第1項、
    第3項分別定有明文。而婚姻係以夫妻之共同生活為其目的
    ，配偶應互相協力保持其共同生活之圓滿安全及幸福，而夫
    妻互守誠實，係為確保其共同生活之圓滿安全及幸福之必要
    條件，故應解為配偶因婚姻契約而互負誠實之義務，配偶之
    一方行為不誠實，破壞共同生活之圓滿安全及幸福者，即為
    違反因婚姻契約之義務而侵害他方之權利。又侵害配偶權之
    行為，並不以通姦行為為限，倘夫妻任一方與他人間存有逾
    越通常男女社交禮儀範疇，衡情堪可認為不正當之交往，其
    行為當已逾越社會通念所能容忍範圍，而達破壞婚姻共同生
    活之圓滿安全及幸福之程度，則該第三人與不誠實之配偶，
    即為共同侵害配偶權之共同侵權行為人。
　㈡查上訴人主張甲○○與暱稱Angus之人有以手機通訊軟體互為曖
    昧言語，丙○○即為暱稱Angus之人，被上訴人於深夜共赴汽
    車旅館房間內，共同侵害上訴人之配偶權等情，並提出於甲
    ○○手機內LINE對話紀錄之翻拍照片、新北地檢署檢察官108
    年度偵字第34036號不起訴處分書為證（原審卷第63頁），
    丙○○自承雖有與甲○○共赴汽車旅館房間內聊天，惟否認其係
    暱稱Angus之人，且否認與甲○○有發生性行為等踰矩情事。
    本院調取上開偵查案卷核閱結果，上訴人應係於108年9月30
    日凌晨3時29分向警方報案，警方據報至雅堤汽車旅館，上
    訴人向警方表示其配偶甲○○與一名男子在開房間，警方於現
    場確認被上訴人在203號房內，遂調取監視器畫面及分別對
    兩造製作警詢筆錄。丙○○於警詢時陳稱：甲○○用LINE約伊，
    說她心情不好，且外面又下雨，才會找伊去汽車旅館聊天，
    伊開車至捷運站載她，再一同前往，在房間內僅有聊天；伊
    與甲○○認識約3年，是一般朋友，伊不是暱稱Angus之人等語
    ，與甲○○於警詢時陳述之內容互核相符（參原審卷第135至1
    42頁）。而上訴人於警詢時陳稱：伊發現甲○○最近言行舉止
    怪異，故甲○○今日出門時，伊就跟隨在後，發現她坐上一名
    男子的車，伊一路跟隨到雅堤汽車旅館，看見該車開進203
    號房，伊就在雅堤汽車旅館外等待並報警；伊在現場雖看到
    2人衣著整齊，但2人係半夜去開房間約3小時，伊認為一定
    會發生什麼事情，故伊要提出妨害家庭告訴等語。卷內監視
    器畫面翻拍照片則顯示丙○○所駕駛搭載甲○○之小客車係於10
    8年9月30日凌晨1時52分許進入203號房車庫內，2人於同日
    凌晨3時42分、50分許先後步出房門。上開偵查案卷內別無
    其他物證或事證，檢察官綜合該案卷證資料，認定被上訴人
    所涉通姦、相姦罪嫌之犯罪嫌疑不足，而為不起訴處分確定
    等情，此經本院調取上開偵查案卷核閱無誤。上訴人提供之
    LINE對話紀錄翻拍照片，經警方標註拍攝時間為108年9月14
    日，被上訴人均否認暱稱Angus之人係丙○○，上訴人亦無進
    一步舉證證明此人即為丙○○，且前開LINE對話紀錄中，雖有
    暱稱Angus之人表示「很愛你」、「不知道為什麼那麼愛你
    」、甲○○表示「怎樣覺得那麼愛我」、「希望以後每天不管
    在哪都有你陪我」等互相表示好感或愛意之內容，惟並無任
    何露骨鹹濕之言語，亦看不出2人討論相約月底見面或至汽
    車旅館見面之文字，自無從認定暱稱Angus之人即為丙○○，
    亦無從憑不起訴處分書所載「可認甲○○與對方（LINE名稱An
    gus）有超出普通朋友互動界限之對話內容」而認定暱稱Ang
    us之人即為丙○○。然查，甲○○於108年9月30日與上訴人間之
    婚姻關係仍存續中，且丙○○自述與甲○○認識約3年，於警詢
    中並不否認知悉甲○○已婚有配偶之事實，而被上訴人於深夜
    凌晨時分共赴汽車旅館房間內，單獨相處約2小時而毫不避
    嫌，實難認為尚屬通常男女社交禮儀範疇或普通朋友間正常
    之互動交往範圍。侵害配偶權之行為本不以通姦行為為限，
    衡諸目前一般社會通念，夫妻之一方與其他異性友人在深夜
    共同進入汽車旅館內獨處達相當時間，應可認為其等行為已
    逾越社會通念所能容忍範圍，而達破壞婚姻共同生活之圓滿
    安全及幸福之程度，參酌上訴人與甲○○在嗣後不到一個月內
    即於108年10月17日協議離婚等情（參當事人個人資料卷內
    所附個人戶籍資料），堪認上訴人主張被上訴人前開行為已
    破壞夫妻間共同生活之圓滿、安全、信賴及幸福，已共同侵
    害上訴人之配偶身分法益且達情節重大程度，構成侵權行為
    損害賠償之要件，自屬可採。
　㈢按慰藉金之賠償須以人格權遭遇侵害，使精神上受有痛苦為
    必要，其核給之標準固與財產上損害之計算不同，然應可斟
    酌雙方身分資力與加害程度及其他各種情形核定相當之數額
    （最高法院51年台上字第223號判決先例意旨參照）。本院
    審酌上訴人係高中畢業，從事室內裝潢業，現為室內裝潢業
    職業工會會員，自述月薪約6萬元，丙○○係高職畢業，從事
    工地工作，自述月薪約3、4萬元，名下均無財產，甲○○於10
    8年度有零星之股利所得、執行業務所得，名下有股票投資
    ，此有兩造之財產所得調件明細表附卷可稽（參當事人個人
    資料卷），並斟酌被上訴人上開侵害行為之情節，以及兩造
    之身分、地位、經濟能力、上訴人因婚姻破裂所受精神上損
    害程度等一切情狀，認上訴人得請求被上訴人連帶賠償之精
    神慰撫金數額，應以10萬元為適當，逾此範圍之請求，即無
    可採。
　㈣末按給付無確定期限者，債務人於債權人得請求給付時，經
    其催告而未為給付，自受催告時起，負遲延責任。其經債權
    人起訴而送達訴狀，或依督促程序送達支付命令，或為其他
    相類之行為者，與催告有同一之效力。遲延之債務，以支付
    金錢為標的者，債權人得請求依法定利率計算之遲延利息。
    但約定利率較高者，仍從其約定利率。應付利息之債務， 
    其利率未經約定，亦無法律可據者，週年利率為百分之5。
    民法第229條第2項、第233條第1項前段、第203條分別定有
    明文。查上訴人請求被上訴人給付之金額，並無確定之給付
    期限，且以支付金錢為標的，則被上訴人請求自起訴狀送達
    被上訴人之翌日起按法定利率即週年利率百分之5計算遲延
    利息，應屬有據。本件起訴狀繕本係於109年1月8日、109年
    1月9日分別送達甲○○、丙○○（參原審卷第79、77頁送達證書
    ），是以，就甲○○部分，應於109年1月9日起算遲延利息，
    就丙○○部分，應於109年1月10日起算遲延利息。
七、綜上所述，上訴人依民法侵權行為損害賠償之法律關係，請
    求被上訴人應連帶給付精神慰撫金10萬元，及甲○○自109年1
    月9日起，丙○○自109年1月10日起，均至清償日止，按週年
    利率百分之5計算之利息，為有理由，應予准許，逾此部分
    之請求為無理由，應予駁回。原審就上開應准許部分，駁回
    上訴人之請求，尚有未洽，上訴意旨就此部分，指摘原判決
    不當，求予廢棄改判，為有理由，爰由本院廢棄改判如主文
    第2項所示。本件訴訟標的金額未逾150萬元，不得上訴第三
    審，一經本院判決即告確定，無宣告假執行之必要，故原審
    駁回此部分假執行聲請，理由雖有不當，其結果與本院判決
    一致，自無庸廢棄改判。原審就上開不應准許部分，駁回上
    訴人該部分之訴及假執行聲請，於法並無不合，上訴意旨就
    此部分指摘原判決不當，求予廢棄改判，為無理由，應予駁
    回。
八、本件事證已臻明確，兩造其餘之攻擊或防禦方法及所用之證
    據，經本院斟酌後，認為均不足以影響本判決之結果，爰不
    逐一論列，附此敘明。
九、據上論結，本件上訴為一部有理由、一部無理由，依民事訴
    訟法第450條、第449條第1項、第79條、第85條第2項、第38
    5條第1項，判決如主文。　　　　
中　　華　　民　　國　　110 　年　　1 　　月　　20　　日
                    民事第十九庭  
                        審判長法  官  魏麗娟
                              法  官  潘進柳
                              法  官  張婷妮
正本係照原本作成。
不得上訴。
中　　華　　民　　國　　110 　年　　1 　　月　　20　　日

　　　　　　　　　　　　　    書記官  張英彥